【裁判字號】    97,交聲,1620
【裁判日期】    970630
【裁判案由】    聲明異議
【裁判全文】
臺灣臺中地方法院交通事件裁定        97年度交聲字第1620號
原處分機關  交通部公路總局臺中區監理所臺中市監理站
異  議  人
即受處分人  甲○○
上列異議人即受處分人因違反道路交通管理處罰條例案件，對於
交通部公路總局臺中區監理所臺中市監理站民國九十七年五月二
十三日所為之裁決（裁監稽違字第裁六一─ＧＥ0000000
號裁決書），聲明異議，本院裁定如下：
    主  文
異議駁回。
    理  由
一、原處分機關略以：異議人即受處分人（下稱受處分人）甲○
    ○騎乘車號三一二－ＢＸＣ號重型機車，於民國九十七年四
    月四日二十二時五十八分許，在臺中市○○路與公益路口處
    ，因「二車以上共同集體行駛快車道、危險駕駛」之違規，
    為臺中市警察局第六分局交通分隊員警依違反道路交通管理
    處罰條例第四十三條第三項掣開違規通知單移送，受處分人
    提出申訴，該站遂於九十七年五月二十三日以裁監稽違字第
    裁六一─ＧＥ0000000號裁決書，裁處罰鍰新臺幣（
    下同）三萬元整，吊銷機車駕駛執照，三年內禁考機車駕照
    及吊扣該車牌照三個月（原處分機關已於九十七年五月二十
    三日以補件說明書，請舉發單位依同條例第四十三條第四項
    製單舉發，依車籍由管轄監理單位列管），並施以道安講習
    ，逾期則依裁決書處罰主文規定裁處，於法並無不合等語。
二、本件受處分人異議意旨則以：其於違規當日二十二時五十分
    行駛臺中市○○路、五權路口，轉向臺中市○○路要直行，
    正準備左轉均安街時，後方突然出現一群飆車族，速度極快
    ，導致其無法順利左轉，逼不得已所以跟著直行，又因直行
    路段無法任意左右轉，更無法直接按煞車，怕造成更大的交
    通事故，而兩旁車輛極多車速也稍快，導致其無法變換車道
    ，所以便跟著騎入中港路上之快車道上，但其也即時往內車
    道行駛，在中港路與英才路口遇上左轉燈就趕快左轉，往英
    才路直行，載朋友到向上北路與中興路口處上班，其有其友
    人當日之打卡紀錄及在職證明可證，也可申請調閱路口監視
    器，證明其只是載朋友去上班，非與飆車族同行，其僅有違
    規行駛於快車道上，並非共同集體行駛快車道，爰聲明異議
    云云。
三、按汽車駕駛人，駕駛汽車在道路上蛇行，或以其他危險方式
    駕車者，處六千元以上二萬四千元以下罰鍰，當場禁止其駕
    駛；二輛以上汽車共同違反第一項規定，或在道路上競駛、
    競技者，處汽車駕駛人三萬元以上九萬元以下罰鍰，並當場
    禁止其駕駛及吊銷其駕駛執照，另吊扣該車輛牌照三個月；
    。汽車駕駛人違反第一項、第三項規定者，應接受道路交通
    安全講習；汽車駕駛人曾依第四十三條之規定吊銷駕駛執照
    者，三年內不得考領駕駛執照。道路交通管理處罰條例第四
    十三條第一項、第三項、第四項、第五項、第六十七條第二
    項與違反道路交通管理事件統一裁罰標準表分別定有明文。
四、受處分人雖以上開情詞置辯，惟查，證人即警員乙○○到庭
    具結證稱：其當日雖未執行防飆勤務，但因其分隊長交辦要
    其過濾當天路口監視器，如有行駛快車道之機車則予以告發
    ，故其以監視器監視錄影帶拍到為證據，舉發受處分人。其
    過濾監視器有看到受處分人之機車，其當時只看到一群機車
    騎過去，受處分人旁邊也有其他機車，那些機車有些遮住車
    牌，因為經過鏡頭的時間很短，其無法計算出受處分人的速
    度，但他是直線行駛，沒有向左右閃避的情形，且該監視器
    是立在中港路與公益路口之安全島上，不是設立在路口，所
    以處分人並非因為沒有辦法左轉而被逼的往前直行，他必須
    要通過下個路口才能轉彎等語明確。再者，經本院當庭勘驗
    該蒐證光碟結果：(一)中港路內側車道之監視錄影畫面，二十
    二時五十八分十二秒到五十秒時，一群機車分散疾駛通過該
    監視錄影路段，十九秒到二十秒時，只有一輛機車通過的燈
    光。(二)中港路最內側車道之監視錄影畫面二十二時五十八分
    十二秒到五十秒時，一群機車分散疾駛通過該監視錄影路段
    ，其中二十二時五十八分二十秒時，見受處分人之機車一輛
    通過畫面，並未拍攝到有其他的車輛在受處分人之機車前後
    或旁邊，有本院九十七年六月十八日訊問筆錄、勘驗筆錄、
    監視錄影帶翻拍照片八張及現場地圖等在卷可稽。依監視錄
    影器拍攝之內容觀之，當日該群機車係分散疾駛於中港路內
    側車道，且於二十二時五十八分二十秒時，僅有受處分人之
    機車一輛通過畫面，且受處分人之前後或旁邊並無其他車輛
    ，可知受處分人之車並非始終遭到其他車輛夾擊圍堵，而處
    於動彈不得、難以脫困之窘境；再者，受處分人辯稱係於臺
    中市○○路口進入臺中市○○○路，並於臺中市○○街左轉
    ，惟依卷附之現場圖所示，在臺中市○○路口至均安街口，
    其間尚有臺中港路與梅川東路交岔路口，及臺中市○○路、
    民權路與臺中港路之交岔路口等交岔路口，而受處分人遭拍
    攝之地點係於臺中市○○○路與公益路後之監視錄影器，而
    參諸前開監視錄影畫面所示，當時即有一群機車在受處分人
    所騎乘之機車前分散疾駛通過該地點，顯與受處分人所稱係
    其要左轉均安街時時遭飆車族夾擊無法脫身不符，且如受處
    分人所述其係於要左轉臺中市○○街時遭飆車族夾擊無法脫
    身，惟依前開監視錄影畫面所示，受處分人遭拍攝時並無任
    何遭其他機車夾擊情形，且受處分人亦係在一群疾駛而過之
    機車之後，顯見受處分人當時已屬落後之情形，何以經過前
    開所述之梅川東路、公益路口時均仍未予以脫離，核與常情
    不符，是受處分人稱其係不得已跟著直行，並跟著騎入中港
    路之快車道云云，顯不足採；另受處分人稱其係載朋友上班
    ，非與飆車族同行，惟依最高法院九十一年度臺上字第一七
    八五號判決之見解：「上訴人於飆車進行中，加入實施，相
    互利用他方之行為，以遂行其犯意，又有共同之行為表現，
    即得成立共同正犯，與其他飆車人事先有無犯意聯絡，並非
    所問，自亦無阻其罪責。」，可見受處分人只要在他人飆車
    過程中加入飆車行列，是否全程跟隨或中途離開，均不影響
    其飆車行為之成立。又本件舉發之員警與受處分人素不相識
    ，茍無上開情事，該員警當無設詞誣陷之理，是受處分人所
    辯，要屬卸責之詞，尚難採信。從而，原處分機關援引前開
    規定，裁處罰鍰三萬元整、吊銷機車駕駛執照，三年內禁考
    機車駕照，吊扣該車輛牌照三個月，並應接受道路交通安全
    講習，核無不當。本件聲明異議為無理由，應予駁回。
五、據上論斷，應依道路交通管理處罰條例第八十七條第二項、
    道路交通案件處理辦法第十九條規定，裁定如主文。
中    華    民    國    97    年    6    月     30    日
                  交通法庭  法  官  戴博誠
以上正本證明與原本無異。
如不服本裁定，應於送達後五日內，向本院提出抗告狀。
                            書記官  林政佑
中    華    民    國    97    年    6    月     30    日


司法院資訊處製作；財團法人民間司法改革基金會備份。
